【裁判字號】    90,訴,53
【裁判日期】    901031
【裁判案由】    偽造有價證券等
【裁判全文】
臺灣台中地方法院刑事判決                              九十年度訴字第五三號
    公  訴  人  臺灣台中地方法院檢察署檢察官
    被      告  丁○○
    指定辯護人  本院公設辯護人戊○○
右列被告因偽造有價證券等案件，經檢察官提起公訴（八十九年度偵字第八二五四號
），本院判決如左：
    主      文
丁○○行使偽造有價證券，累犯，處有期徒刑壹年肆月。偽造之票號0000000
號、發票人為丙○○、發票日為八十八年八月十五日、面額新台幣伍萬捌仟元、付款
人為台中區中小企業銀行北屯分行之支票壹張，沒收。
被訴竊盜罪部分，無罪。
    事      實
一、丁○○曾於民國八十六年間因違反麻醉藥品管理條例案件，經本院判處有期徒刑
    七月確定，於八十七年一月二日執行完畢，仍不知悔改，明知其自甲○○處所取
    得之票號0000000號、發票人為丙○○、發票日為八十八年八月十五日、
    面額新台幣（下同）五萬八千元、付款人為台中區中小企業銀行北屯分行之支票
    一張，係他人所偽造之支票（該支票為丙○○於八十五年八月八日所遺失之空白
    支票，經他人偽填必要記載事項），竟仍持以行使交付給不知情之乙○○，用以
    抵償向乙○○購買藝品所積欠之貨款。嗣乙○○於八十八年八月十六日向銀行提
    示交換該支票，始知係掛失止付之支票，經警方循線查獲丁○○。
二、案經台中市警察局第三分局報請臺灣台中地方法院檢察署檢察官偵查起訴。
    理      由
壹、有罪部分：
一、訊據被告丁○○矢口否認右揭犯行，辯稱：該支票係其向甲○○借的，其不知道
    該支票係他人失竊之票據云云。然查：
(一)、前開票號0000000號、付款人為台中區中小企業銀行北屯分行之支票，係
    被害人丙○○於八十五年八月八日，在其台中市○區○○街一二五巷十三弄六號
    住處外面所停放之自小客車內，所失竊空白支票一本（共四十三張）中之其中一
    張，被害人丙○○並於翌日掛失止付，該張支票經偽造金額、發票人及發票日後
    ，由被告交付給不知情之乙○○，乙○○並於八十八年八月十六日向銀行提示交
    換等情，業據被害人丙○○及乙○○分別於警訊、偵查中及本院審理時指述屬實
    ，並有遺失票據申報書影本一份、該張支票及退票理由單影本各一份、掛失止付
    票據提示人資料查報表一份附於偵查卷可稽。
(二)、被告初於本院調查時供稱：「票是甲○○開的」、「（票是怎麼來？）是甲○○
    的，我不知他票怎麼來」等語，於本院審理時供稱：「支票是向朋友甲○○借的
    」、「（支票是向誰借的？）甲○○」、「（支票如何來的？）我跟甲○○拿的
    」等語，嗣證人甲○○於本院審理時證稱：「（丁○○有無向你借票號0000
    000號支票一張？）沒有，我本身沒有使用支票，那張支票是他在我家裏向一
    位朋友叫做『藕仔』借的」、「（這張支票是否你偷來的？）不是」等語後，被
    告始又辯稱：「當天我是在他家中泡茶，我向他借，他沒有票，他朋友有票，我
    回家後我請我的夥計去向綽號『藕仔』拿的」、「（為何之前說是向甲○○借的
    ？）綽號『藕仔』的人將支票放在甲○○家裏，我再請人過去拿的」等語，其前
    後之供述雖有不一，惟參以證人甲○○另有交付業經偽造完成之被害人丙○○所
    遺失前開空白支票中之一張（票號0000000號）給謝福店，甲○○並經檢
察官以九十年度偵緝字第四三六號案件偵辦中，業據林金治於偵查中指證明確，
    亦有該案卷影本在卷可按，是以被告供稱前開偽造面額五萬八千元之支票係向甲○○所借，應屬可採；然被告前後矛盾及避重就輕之供述，已足徵其於向甲○○
    借票之初，應已知悉該張支票係屬偽造，允無疑義。況被告於八十六年間亦因分
    別交付二張他人失竊後經偽造之支票給不知情之張淑惠、沈建民，而經臺灣彰化
    地方法院檢察署檢察官偵辦，雖上開案件嗣經檢察官為不起訴處分確定，有該署
    八十六年度偵字第三二七四號、八十六年度偵緝字第六Ｏ號不起訴處分書影本各
    一份附於偵查卷可按，惟被告經前開不起訴處分後，對於其所收受票據之合法與
    否，應較以往小心謹慎，且何以其歷來收受或交付他人之票據，屬盜贓物者竟如
    此之多？此亦有異於常情，益徵被告於行使前開偽造支票之初，確已知悉係屬偽
    造者，應無庸疑。
(三)、綜上所述，被告確有行使前開偽造支票之犯行，其所辯無非卸飾之詞，不足採信
    ，事證明確，其犯行洵堪認定。
二、核被告所為，係犯刑法第二百零一條第二項之行使偽造有價證券罪。查被告曾於
    八十六年間因違反麻醉藥品管理條例案件，經本院判處有期徒刑七月確定，於八
    十七年一月二日執行完畢，此有臺灣高等法院被告全國前案紀錄表及臺灣台中地
    方法院檢察署刑案資料查註紀錄表各一份附卷可稽，其於前案執行完畢後，五年
    內再犯本件有期徒刑以上之罪，係屬累犯，應依刑法第四十七條規定加重其刑。
    爰審酌被告犯罪之動機、目的、手段、其品性及智識程度、該張偽造支票之面額
    為五萬八千元，所生之危害尚輕及其犯罪後之態度等一切情狀，量處如主文所示
    之刑。偽造之票號0000000號、發票人為丙○○、發票日為八十八年八月
    十五日、面額五萬八千元、付款人為台中區中小企業銀行北屯分行之支票一張，
    不問屬於犯人與否，應依刑法第二百零五條之規定宣告沒收。
貳、無罪部分及不另為諭知無罪部分：
一、公訴意旨另以：被告丁○○於八十五年八月八日，在被害人丙○○位於台中市○
    區○○街一二五巷十三弄六號住處外面所停放之自小客車內，竊取被害人丙○○
    之空白支票一本，得手後，伺機行使，因之前曾向乙○○買藝品，積欠款項未還
    ，被告丁○○竟於八十八年八月間，將竊取而來之其中一張票號0000000
    號支票，偽填金額五萬八千元、發票日為八十八年八月十五日，並偽刻被害人丙○○之印章後蓋在該支票上，因而偽造支票，因認被告丁○○另涉有刑法第三百
    二十條第一項之竊盜罪嫌及第二百零一條第一項之偽造有價證券罪嫌云云。
二、按犯罪事實應依證據認定之，無證據不得推定其犯罪事實，又不能證明被告犯罪
    者，應為無罪判決之諭知，刑事訴訟法第一百五十四條、第三百零一條第一項定
    有明文。又認定不利於被告之證據須依積極證據，苟積極證據不足為不利於被告
    事實之認定時，即應為有利被告之認定，更不必有何有利之證據，最高法院三十
    年上字第八一六號判例可資參照。
三、公訴人認被告涉犯竊盜及偽造有價證券罪行，無非以前開支票為被害人丙○○所
    失竊之空白支票，經被告偽造完成後交付給乙○○為其主要論據。訊據被告丁○○堅決否認右揭犯行，辯稱：該張支票係其向甲○○借的，並非其竊取的，其亦
    未加以偽造等語。經查：
(一)、前開支票係被告向甲○○所借，已如前述，而被害人丙○○失竊之空白支票中，
    其中一張票號0000000號之支票，經偽造面額為二萬二千元後，為甲○○
    交付給謝福店，亦經林金治於偵查中指證明確，有九十年度偵緝字第四三六號案
    卷可參，足見上開二張經偽造完成之支票，均係來自甲○○，應無疑義。且本件
    並未自被告處查獲其他被害人丙○○失竊之支票，而公訴人亦無何積極之證據足
    以證明被害人丙○○之空白支票一本確係被告所竊取，自難認被告有何竊盜之犯
    行。被告之辯解應屬可採，此外復查無其他積極之證據足以證明被告有何公訴人
    所指竊盜之犯行，此部分既不能證明被告犯罪，爰依法為無罪判決之諭知。
(二)、被害人丙○○失竊之空白支票一本共有四十三張，且係於八十五年八月八日即告
    失竊，於八十五年十二月十一日即經提示偽造完成之票號0000000號、面
    額四十萬元、發票人為「黃德培」及票號0000000號、面額十四萬五千元
    、發票人為「丙○○」之支票各一張，並於八十五年十二月十二日經提示偽造完
    成之票號0000000號、面額十二萬一千八百元、發票人為「丙○○」之支
    票一張，於八十五年十二月三十一日經提示偽造完成之票號0000000號、
    面額九萬一千元、發票人為「黃德培」之支票一張，此上開支票影本各一份附於
    偵查卷可稽，足見被害人失竊之空白支票，在八十五年間即已遭人偽造使用。被
    告提出交付給乙○○之偽造支票僅一張，其發票人處蓋有「丙○○」之印文，足
    見偽造支票者應知悉該空白支票確係被害人丙○○所申請領用，而被告係於八十
    八年間即被害人丙○○失竊支票約三年後，始自甲○○處取得該支票，衡情，其
    當無從得知該支票之確切領用人為何人，自亦無從加以偽造。況公訴人此部分亦
    無從證明被告犯罪，原應諭知無罪，惟公訴人以此部分與被告所犯前開有罪部分
    ，有高度與低度之吸收關係，在審判上不可分，爰不另為無罪判決之諭知，併此
    敘明。
據上論斷，應依刑事訴訟法第二百九十九條第一項前段、第三百零一條第一項、刑法
第二百零一條第二項、第四十七條、第二百零五條、罰金罰鍰提高標準條例第一條前
段，判決如主文。
中      華      民      國      九十      年      十    月    三十一    日
                                   臺灣台中地方法院刑事第七庭
                                       法  官  簡源希
右正本證明與原本無異。
如不服本判決，應於判決送達後十日內向本院提出上訴狀，上訴於臺灣高等法院臺中
分院( 須附繕本 )。
                                       書記官
中     華     民      國      九十      年       十一      月     一    日
附錄論罪科刑法條：
刑法第二百零一條第二項：行使偽造、變造之公債票、公司股票或其他有價證券，或
                        意圖供行使之用，而收集或交付於人者，處一年以上七年
                        以下有期徒刑，得併科三千元以下罰金。


司法院資訊處製作；財團法人民間司法改革基金會備份。
